臺灣高雄地方法院刑事判決　　　　　　　　　　　　　　九十三年度訴字第九二號
　　公　訴　人　臺灣高雄地方法院檢察署檢察官
　　被　　　告　乙○○
右列被告因違反毒品危害防制條例案件，經檢察官提起公訴（九十二年度毒偵字第六
九二一號），本院合議庭裁定由受命法官獨任進行簡式審判程序，判決如左：
    主  文
乙○○施用第一級毒品，處有期徒刑陸月，如易科罰金，以參佰元折算壹日。扣案殘
留第一級毒品海洛因注射針筒壹支、殘留第一級毒品海洛因渣袋壹只均沒收銷燬之。
    事  實
一、乙○○前於民國八十八年間因施用毒品案件，經本院以八十八年度毒聲字第八二
    ０一號裁定送勒戒處所觀察、勒戒後，認有繼續施用毒品之傾向，經本院以八十
    八年度毒聲字第八七五八號裁定令入戒治處所施以強制戒治，嗣於戒治期間表現
    良好，經本院以八十九年度毒聲字第三一七三號裁定停止戒治，所餘戒治期間付
    保護管束，復經本院以八十九年度毒聲字第八七九七號裁定撤銷停止戒治，於民
國九十年六月二十一日強制戒治執行完畢，由臺灣高雄地方法院檢察署檢察官於
    九十年七月二十日以九十年度戒毒偵字第八一七號為不起訴處分確定在案，詎乙
    ○○猶不知戒絕施用毒品，於強制戒治執行完畢釋放後五年內，復基於施用第一
    級毒品海洛因之犯意，於九十二年十一月二十三日下午六時三十分許，在其位於
    高雄縣林園鄉○○村○○路十八巷五三之六號住處內，將海洛因摻入水中，以注
    射針筒注射手臂之方式，施用第一級毒品海洛因一次。嗣經其父主動告知警方上
    情，經警循線於同日下午七時五十分許至其住處當場查獲，並扣得其供施用海洛
    因之殘留海洛因注射針筒一支及殘留海洛因殘渣袋一只。
二、案經高雄縣警察局林園分局報請臺灣高雄地方法院檢察署檢察官偵查起訴。
    理  由
一、本件被告乙○○所犯係死刑、無期徒刑、最輕本刑為三年以上有期徒刑以外之罪
    ，其於準備程序就前揭被訴事實為有罪之陳述，經受命法官告知簡式審判程序之
    旨，並聽取其與公訴人之意見後，本院認無不得或不宜改依簡式審判程序進行之
    處，爰依刑事訴訟法第二百七十三條之一第一項、第二百八十四條之一，裁定本
    件由受命法官獨任進行簡式審判程序，合先敘明。
二、訊據被告乙○○坦承其於右揭時、地施用第一級毒品海洛因之事實，又被告於九
    十二年十一月二十三日下午十一時十分許警訊中採取之尿液送驗結果，呈嗎啡陽
    性反應等情，此有高雄縣政府衛生局九十二年十二月二十四日九二煙檢字第二二
    一四號煙毒尿液檢驗成績書及查獲毒品案件嫌疑人代號與真實名對照表各一份在
    卷可參，復有查獲之注射筒一支、殘渣袋一只扣案可證，又前開查扣之注射針筒
    及殘渣袋經送請高雄醫學大學附設中和紀念醫院檢驗結果，均殘留有海洛因等情
    ，亦有高雄醫學大學附設中和紀念醫院九三０一─一八三、九三０一─一八四號
    檢驗報告各一紙附卷足稽，足見被告自白其施用第一級毒品海洛因與事實相符，
    堪可採信。
三、按毒品危害防制條例業經總統於九十二年七月九日以華總一義字第０九二００一
    二一九三０號令修正公布，並自九十三年一月九日施行，修正後之毒品危害防制
    條例修正簡化施用毒品者之刑事處遇程序，將原先區分為第一次犯、五年後再犯
    、五年內再犯、或三犯以上，而異其刑事處遇程序，修正為僅區分為初犯、五年
    後再犯及五年內再犯，且強制戒治期間修正為六個月以上，至無繼續強制戒治之
    必要為止，最長不得逾一年，並配合刪除停止強制戒治付保護管束及延長強制戒
    治等規定。然就同條例第十條有關施用第一、二級毒品之罪名及法定刑度，則並
    無任何變更，亦即並無刑法第二條第一項有關行為後法律有變更，應比較新舊法
    之問題。而有關前開刑事處遇程序，本屬保安處分之性質，依刑法第二條第二項
    規定，本應適用裁判時之法律，然前開刑事處遇程序之變更，攸關行為人是否經
    檢察官依法追訴及法院論罪科刑，於毒品危害防制條例修正公布施行之際，容有
    適用上之爭議，故毒品危害防制條例第三十五條第一項明定於該條例修正施行前
    繫屬之施用毒品案件，於修正施行後，適用修正後之規定，並於同條第二項規定
    第一項情形，依修正前之規定有利於行為人者，適用最有利於行為人之法律，以
    資區別，並杜爭議，而觀諸毒品危害防制條例修正前後，就施用第一、二級毒品
    之罪名及法定刑度，並無任何變更，已如前述，就施用第三、四級毒品部分，則
    未設有處罰明文，且毒品危害防制條例第三十五條規定，復係就施用毒品案件加
    以規範。顯見毒品危害防制條例第三十五條規定，應係針對保安處分及司法機關
    應否依修正後毒品危害防制條例規定對施用毒品者追訴、處罰，明文揭櫫從新從
    輕之原則，排除刑法第二條第二項有關保安處分從新原則及刑事訴訟程序有關程
    序從新法理之適用。本件被告行為時係於修正施行前，惟於修正施行後之九十三
    年一月十四日繫屬本院，並無毒品危害防制條例第三十五條第一項、第二項之適
    用。又被告依修正前之毒品危害防制條例規定，係屬觀察勒戒、強制戒治後由檢
    察官為不起訴之處分後，五年內再犯施用毒品犯行，依修正後之毒品危害防制條
    例規定，則屬觀察、勒戒或強制戒治執行完畢釋放後，五年內再犯施用毒品罪，
    無論依修正前後之毒品危害防制條例相關規定，均應由檢察官依法追訴及法院依
    法審判，況本案係於九十三年一月十四日繫屬於本院，應由法院依修正後規定處
    理之。
四、另犯毒品危害防制條例第十條施用第一級、第二級毒品之罪者，檢察官應先將被
    告送勒戒處所觀察、勒戒，經觀察、勒戒後，認有繼續施用毒品傾向者，應由法
    院裁定令入戒治處所強制戒治，強制戒治執行完畢釋放後五年內再犯第十條之罪
    ，檢察官應依一般刑事訴訟程序予以起訴論罪科刑，此觀諸修正後毒品危害防制
    條例第二十條第一項、第二項、第二十三條第二項前段規定自明。經查，被告前
    於八十八年間因施用毒品案件，經本院以八十八年度毒聲字第八二０一號裁定送
    勒戒處所觀察、勒戒後，認有繼續施用毒品之傾向，經本院以八十八年度毒聲字
    第八七五八號裁定令入戒治處所施以強制戒治，嗣於戒治期間表現良好，經本院
    以八十九年度毒聲字第三一七三號裁定停止戒治，所餘戒治期間付保護管束，復
    經本院以八十九年度毒聲字第八七九七號裁定撤銷停止戒治，於九十年六月二十
    一日強制戒治執行完畢，由臺灣高雄地方法院檢察署檢察官於九十年七月二十日
    以九十年度戒毒偵字第八一七號為不起訴處分確定在案之事實，此有臺灣高等法
    院被告全國前案紀錄表、本院被告院內索引卡紀錄表、臺灣高雄地方法院檢察署
    刑案資料查註紀錄表各一份附卷可參。被告前既曾因施用毒品案件，經觀察、勒
    戒、強制戒治執行完畢釋放後五年內再犯本案施用毒品罪，應依法論罪科刑之行
    為。
五、再按行為後法律有變更者，適用裁判時之法律，刑法第二條第一項前段定有明文
    。而毒品危害防制條例業於九十二年七月九日修正公布，且自九十三年一月九日
    施行，然就同條例第十條有關施用第一、二級毒品之罪名及法定刑度，則並無任
    何變更，亦即並無刑法第二條第二項有關行為後法律有變更，應無比較新舊法之
    問題，合先敘明。次按海洛因為毒品危害防制條例第二條第二項第一款明定之第
    一級毒品。核被告所為，係犯同條例第十條第一項之施用第一級毒品罪。被告持
    有第一級毒品進而施用，持有之低度行為為施用之高度行為所吸收，不另論持有
    毒品之罪。爰審酌被告前因施用毒品經觀察、勒戒、強制戒治後，仍未能徹底戒
    絕毒品，再犯本件施用毒品罪，顯見其無戒毒悔改之意，惟念其施用毒品乃自戕
    一己之身體健康，尚未對他人造成危害，且犯後已坦承犯行，態度良好等一切情
    狀，量處如主文所示之刑，並諭知易科罰金之折算標準。
六、末者，沒收為從刑之一種，且與主刑有其從屬關係，如行為後，法律有所變更，
    但主刑之法定最高度及最低度刑，與修正前之舊法完全相同，或僅沒收之從刑規
    定有所更易，主刑未修正時，則沒收部分，固不生比較問題。依從新之原則，皆
    應適用修正後之法律；倘若主刑及從刑均已加以修正，經依刑法第二條第一項但
    書就主刑比較結果，應適用最有利之修正前舊法時，依從刑附屬於主刑之原則，
0    自不得就新舊法予以割裂適用，應一律適用修正前之法律（最高法院八十八年?
    五次刑事庭會議決議參照）。而毒品危害防制條例第十條有關施用第一級毒品之
    罪名及法定刑度，則並無任何修正，已如前述，惟有關同條例第十八條之沒收規
    定有所更易，依上揭說明有關沒收部分，自不生比較問題，依從新之原則，應適
    用修正後之毒品危害防制條例第十八條之規定宣告沒收。經查，扣案被告所有之
    殘留第一級毒品海洛因注射針筒一支及殘留第一級毒品海洛因殘渣袋一只，業已
    難與第一級毒品海洛因析離，均屬查獲之第一級毒品，爰依毒品危害防制條例第
    十八條第一項前段規定併予宣告沒收銷燬之。
據上論斷，應依刑事訴訟法第二百七十三條之一第一項、第二百九十九條第一項前段
，毒品危害防制條例第十條第一項、第十八條第一項前段、刑法第十一條、第四十一
條第一項、罰金罰鍰提高標準條例第二條，判決如主文。
本案經檢察官甲○○到庭執行職務。
中      華      民      國      九十三      年    四    月    二十六    日
                                  臺灣高雄地方法院刑事庭
                                      法  官  張桂美
右正本證明與原本無異。
如不服本判決，應於判決送達後十日內，向本院提出上訴狀。
          書記官  顏宗貝
中      華      民      國      九十三      年    四    月    二十六    日
附錄本判決論罪法條：
毒品危害防制條例第十條
施用第一級毒品者，處六月以上五年以下有期徒刑。
施用第二級毒品者，處三年以下有期徒刑。
